臺灣臺中地方法院刑事判決　　　　　　　　　　　　九十三年度訴字第二七八二號
　　公　訴　人　臺灣臺中地方法院檢察署檢察官
　　被　　　告　丙○○
右列被告因違反槍砲彈藥刀械管制條例案件，經檢察官提起公訴（九十三年度偵字第
一五一號），本院判決如左：
    主  文
丙○○無罪。
    理  由
一、公訴意旨係以：被告丙○○於民國九十二年十二月二十日凌晨三時許，在臺中市
    西區○○○○○街五號三樓之二十四內，未經許可而無故持有具有殺傷力之制式
    九○子彈九顆（扣得手槍一支及子彈十顆，惟手槍經鑑定結果無殺傷力，子彈部
    分其中一顆經鑑定結果係不發彈，無法擊發），嗣為警於同日上午五時四十五分
    許，在前揭處所當場查獲，因認被告涉有違反槍砲彈藥刀械管制條例第十二條第
    四項之持有子彈罪嫌。
二、按被告未經審判證明有罪確定前，推定其為無罪。犯罪事實應依證據認定之，無
    證據不得認定犯罪事實；不能證明被告犯罪者，應諭知無罪之判決，刑事訴訟法
    第一百五十四條、第三百零一條第一項分別定有明文。又認定犯罪事實之證據係
    指足以認定被告確有犯罪行為之積極證據而言，該項證據自須適合於被告犯罪事
    實之認定，始得採為斷罪資料，苟積極證據不足為不利於被告事實之認定時，即
    應為有利於被告之認定，更不必有何有利之證據，有最高法院二十九年上字第三
    一○五號、三十年上字第八一六號等判例意旨可參。且刑事訴訟上證明之資料，
    無論其為直接或間接證據，均須達於通常一般之人均不致有所懷疑，而得確信其
    為真實之程度，始得據為有罪之認定，若其關於被告是否犯罪之證明未能達此程
    度，而有合理懷疑之存在，致使無從形成有罪之確信，根據「罪證有疑，利於被
    告」之證據法則，即不得遽為不利被告之認定，亦有最高法院七十六年度臺上字
    第四九八六號判例意旨可稽。再者，事實審法院對於證據之取捨，依法雖有自由
    判斷之權，然積極證據不足證明犯罪事實時，被告之抗辯或反證縱屬虛偽，仍不
    能以此資為積極證據應予採信之理由（最高法院三十年上字第四八二號判例意旨
    參照），故被告否認犯罪事實所持之辯解縱使不能成立，如無積極證據足以證明
    其犯罪行為，自不能以推測或擬制之方法以為裁判之基礎，亦即被告並無自證無
    罪之義務，此乃無罪推定之原則。
三、本件公訴人認被告涉違犯槍砲彈藥刀械管制條例第十二條第四項之未經許可持有
    子彈之罪嫌，無非係以被告於警詢時供稱：伊進入該屋時，看見手槍在皮包內，
    皮包放在床上枕頭旁邊，有將槍拿起來看，但是沒有卸下彈匣等語；證人丁○○
    固亦於警詢時陳稱：當時被告在床上睡覺，警方查扣之槍彈就藏在被告睡覺身旁
    之枕頭底下等語；證人乙○○於警詢時復陳述：伊帶同警方持鑰匙開門入內，就
    發現丙○○躺在床上睡覺，頭部右側有兩只黑色手提包，其中一只內有手槍一把
    等語；另扣案之子彈九顆經送鑑定結果有殺傷力等情為其主要論據。訊據被告固
    直承曾於如起訴書所載之時、地為警查獲，並扣得有殺傷力之子彈九顆等情，惟
    矢口否認有何違反槍砲彈藥刀械管制條例之犯行，辯稱：扣案之子彈並非伊所有
    ，在為警查獲前二、三日，乙○○說他做了違法之事，要做分數給警察，但由他
    出面不方便，要伊幫忙繳槍彈出來，以增加警察之分數，但伊不會有事，因為繳
    出來的槍彈無殺傷力，伊曾答應乙○○，但為警查獲當日，伊並不知道警察會到
    現場，也不知道會有槍彈在該處，不清楚該槍彈是否就是乙○○所說要伊出面繳
    交者，當時是因前一日與丁○○從彰化到臺中逛，後來覺得心臟不舒服，要找地
    方施用毒品，乙○○才找人帶伊與丁○○過去臺中市西區○○○○○街五號三樓
    之二十四，進去後發現床鋪上靠近牆壁的地方有一個包包，裡面有槍柄露出來，
    伊好奇將槍取出看了一下，就放回原處了，伊施用完毒品後，即先睡覺，後來有
    人來叫醒伊，才知道警察來了等語。
四、本院查：
  (一)按刑事法上所稱之「持有」，乃指行為人以支配之意思，將物品置於自己事實上
    得為實力支配下之狀態下而言；故「持有」云者，必須行為人對該財物有支配之
    意思，並實際上已將之移入自己事實上得為支配之狀態（即行為中），始足當之
    （最高法院八十二年臺上字第一一三五號判決意旨參照）；又未經許可，無故持
    有手槍罪，須有持續持有相當時間之意圖，且其持有有社會之危險性者，始與法
    意相符。如僅向無故持有者借看當場即送還者，因其無持續持有之意圖即難成立
    該罪（最高法院七十六年臺上字第五五○號判決意旨參照），是以客觀上持有時
    間之長短雖可不問，然須主觀上有「持續持有相當時間」之意圖，且為自己管領
    之目的，而將物品移入自己實力支配之下，始得論以「持有」。
  (二)查扣案之子彈經送內政部警政署刑事警察局鑑定結果認為：送鑑制式90子彈十顆
    ，其中九顆認均係口徑9mm之制式子彈，認均具殺傷力，餘一顆，認係口徑9mm之
    制式子彈，經檢視其彈底具撞擊痕跡，復經實際試射，無法擊發，認係不發彈等
    情，固有該局九十三年二月九日刑鑑字第○九二○二四五六五六號槍彈鑑定書附
    卷可稽，惟查此鑑定書僅足以證明扣案之子彈九顆具有殺傷力等情，尚無法證明
    該扣案之子彈九顆，係在被告持有中。
  (三)查被告雖於警詢時供承：進入該屋後，有看到床上枕頭旁邊之皮包內有槍，伊不
    知道有無子彈，曾拿起來看，但沒有卸下彈匣等語（見偵卷第二二頁）；證人丁○○固亦於警詢時陳稱：當時被告在床上睡覺，警方查扣之槍彈就藏在被告睡覺
    身旁之枕頭底下等語（見偵卷第二六頁）；證人乙○○於警詢時復陳述：伊帶同
    警方持鑰匙開門入內，就發現丙○○躺在床上睡覺，頭部右側有兩只黑色手提包
    ，其中一只內有手槍一把等語（見偵卷第五○頁背面），惟綜觀上情，亦僅足以
    證明於查獲被告時，同時在現場扣得有殺傷力之子彈九顆，仍無法證明被告有持
    有該扣案子彈九顆之事實。雖被告客觀上有將內含彈匣、子彈之手槍拿在手上觀
    看，惟單純觀看之舉動，顯乏占有管領支配之意思，且並無持續持有相當時間之
    意圖，仍與「持有」有間，是自不能以被告供稱曾取出內有子彈之手槍觀看等情
    ，遽認被告有持有扣案之子彈九顆之行為。
  (四)被告於偵查、本院準備程序及審理時迭供稱：伊於為警查獲前一日，到丁○○家
    中載他後，一起到臺中吃東西，後來覺得心臟不舒服，要找地方施用海洛因，就
    與乙○○以電話聯絡，告訴他伊無處可住，乙○○因正在與人談話，後來才回電
    告知幫伊找到住的地方，叫伊先過去，但因伊不知道地點，乙○○就叫伊到精誠
    二十五街等，他會找人帶伊過去，後來有伊不認識之兩個年輕人來，帶伊與丁○○到查獲之地點後，說乙○○等一下會過來，說完就走了，也將鑰匙一併帶走，
    伊施用完毒品後就先睡覺，後來警察就來了等語（見偵卷第六七頁、本院準備程
    序筆錄第三頁、審理筆錄第三一至三五頁）；而證人丁○○亦分別於警詢、偵查
    中陳稱及本院審理時結證稱：九十二年十二月十九日傍晚，被告來伊家中載伊，
    說要出去逛逛，後來有朋友打電話約被告，被告說因為心臟不舒服，所以要到朋
    友那裡休息一下，到達該處後，被告就去睡覺，伊則去洗澡，當時被告有無施用
    毒品伊不清楚，被告平時住在雲林，亦曾在彰化租過房子，並未住過查獲之地點
    ，當天是因為被告與朋友連絡後才過去該處，伊與丙○○是先在路邊等，後來有
    兩個年輕人帶伊及被告過去該處，抵達時是由該二人拿鑰匙開門讓伊及被告進入
    ，當時屋內有另外一個人在，後來他們三個人就一起離開，鑰匙也一起拿走，不
    知道該屋是由何人居住，當日是第一次到該處等語（見偵卷第二七、二八、四九
    、一○五、一○六、一一五頁背面、本院審理筆錄第一五至二一頁），而由被告
    及證人丁○○就其二人當日到臺中市西區○○○○○街五號三樓之二十四之過程
    所述均甚相符等情，足認被告前揭所供，應堪採信。
  (五)又證人乙○○於警詢時陳稱：與被告是朋友關係，因被告沒有地方住，所以拜託
    伊幫忙找地方住，伊始向綽號「阿文」之友人拿該處之鑰匙開門讓被告居住等語
    （見偵卷第五○頁背面）。而依證人即查獲本件之臺南市警察局第二分局刑事組
    偵查員甲○○復於本院審理時提出監聽之通話紀錄表所載，被告（綽號「阿龍」
    ，代號Ｂ）曾於九十二年十二月十九日晚上六時五十三分五十九秒與證人乙○○
    （綽號「汽水」，Ａ）通話，其部分通話內容為：
    Ｂ：我沒地方可以住呢。
    Ａ：為什麼？
    Ｂ：被他跑掉了。
    Ａ：誰？
    Ｂ：泰國仔啊。你爸要打他，要開他，違背我。
    Ａ：要打他，他跑掉。
    Ｂ：喊救命、救命呢。
    Ａ：這樣喔。
    Ｂ：嗯。
    Ａ：那不要在那了，出來啊。
    Ｂ：我在蝦子這了。
    Ａ：喔！沒關係，上來啊。我先找個地方讓你住。
    雖被告於前揭通話中告知證人乙○○欲找處所休息之原因與其向證人丁○○所述
    者不同，然由證人乙○○之證言及被告與證人乙○○前揭通話內容觀之，被告供
    稱：係於為警查獲前一晚以電話向證人乙○○表示要找尋處所休息，證人乙○○
    因而提供臺中市西區○○○○○街五號三樓之二十四房屋供被告休憩等情，並非
    虛妄。
  (六)另證人即門牌號碼：臺中市西區○○○○○街五號三樓之二十四建物之所有權人
    余國雄於偵查中證述：未將該房屋出租給被告，係租給「宋啟文」等語（見偵卷
    第一一五頁）；證人即臺中市西區○○○○○街五號三樓之二十四所在大樓之大
    廈管理員戊○○於警詢時陳稱：該房屋於九十二年底是出租給「宋啟文」等語（
    見偵卷第一○三頁）；另於本院審理時結證稱：該屋因屋主是外地人，所以委託
    管理公司代為出租，當時承租人是「宋啟文」，但其資料不齊全，只留下電話，
    「宋啟文」並未固定住在該處，對於被告及證人丁○○無印象等語（見本院審理
    筆錄第二五、二六頁）；證人甲○○復於本院審理時證述：證人乙○○於警詢時
    說臺中市西區○○○○○街五號三樓之二十四係由其承租，但是先交由綽號「阿
    文」之人使用，所以證人乙○○才有該房屋之鑰匙等語（見本院審理筆錄第一二
    頁），足證本件查獲被告當時，臺中市西區○○○○○街五號三樓之二十四房屋
    ，係由「宋啟文」承租或由其代證人乙○○出面承租使用，應無疑義。
  (七)查證人丁○○迭於警詢、偵查時均陳稱：不知扣案之子彈為何人所有（見偵卷第
    二六、一○五、頁），於本院審理時亦證陳：沒有注意被告到臺中市西區○○○○○街五號三樓之二十四時，身上帶了幾個皮包等語（見本院審理筆錄第一六頁
    ），卷內復無其他積極證據足資證明扣案之子彈係由被告自外攜帶至臺中市西區
    精誠二十四街五號三樓之二十四。而該房屋既非被告承租使用，被告僅係在偶然
    之機會中到該處所借宿，且待在該處所不過數小時即為警查獲，則該扣案之子彈
    如係原即在該處所內，亦難認為係在被告實力支配之下，而認為屬被告持有之物
    。
  (八)被告雖辯稱：係乙○○曾在伊為警查獲前二、三日說他做了違法之事，要做分數
    給警察，但由他出面不方便，要伊幫忙繳槍出來，以增加警察之分數，時間到了
    他就會安排，但伊不會有事，因為繳出來的槍無殺傷力，伊曾答應乙○○，但為
    警查獲當日，伊並不知道警察會到現場，也不知道會有槍在該處，不清楚該槍彈
    是否就是乙○○所說要伊出面繳交的槍彈云云，惟查：
  1.本件係警方懷疑證人乙○○涉嫌違反毒品危害防制條例及槍砲彈藥刀械管制條例
    案件，而向臺灣高雄地方法院檢察署檢察官聲請監聽票監聽乙○○之電話，嗣於
    九十二年十二月二十日三時二十六分監聽被告與證人乙○○之通話，其內容均是
    使用暗語談論毒品之事，並說到待會要帶「東西」過去，但並未提及要帶槍彈過
    去，經警方確認發話地點後，隨即在臺中市西區○○○○○街五號三樓之二十四
    樓下，發現證人乙○○正在打電話，經向機房再度確認，懷疑其即為監聽之對象
    ，乃上前盤查，經證人乙○○自承其身分，並供承有打電話叫被告聯絡毒品的事
    ，且表示願意配合提供毒品上游後，即由警方帶證人乙○○上樓至臺中市西區○○○○○街五號三樓之二十四，再由證人乙○○拿鑰匙開門入內，經被告及證人
    丁○○同意搜索，因而查獲本案等情，業據證人甲○○於本院審理時證述明確（
    見本院審理筆錄第四、五、七至九頁），並有其提出之通話紀錄表一份為證，足
    證警方查獲本件之原因，與被告所供係證人乙○○要繳槍以增加警方分數無關。
    又觀諸被告雖於偵查中供稱：為警查獲後，警察問槍枝是何人的，乙○○就跟伊
    說照事先講好之內容向警方陳述，所以伊在現場有跟警方承認槍枝係伊所有云云
    ，惟查遍觀警詢筆錄，並無關於被告自白持有扣案槍彈之記載，而證人甲○○亦
    於本院審理時證稱：被告僅承認現場之毒品是他的，沒有承認槍彈是他的等語（
    見本院審理筆錄第一○頁），足證被告辯稱初始曾依其與證人乙○○之協議，向
    警方承認扣案之子彈係其所有云云，應非屬實，因而被告所供證人乙○○曾要求
    被告為其繳槍等情是否為真，即堪予置疑。而審之被告於偵查時供陳：在警察局
    時，乙○○從頭到尾都沒有事，且後來還能自由離去，伊與丁○○卻被以違反槍
    砲彈藥刀械管制條例之罪名移送等語，顯見其對於證人乙○○提供該處所供其休
    憩，卻帶警方前來查獲，然證人乙○○終又能全身而退，而其反有身陷囹圄之虞
    ，甚感不平，是其因而懷疑警方前來查緝乙事，係遭證人乙○○出賣，故而虛捏
    與證人乙○○有繳槍之議，將扣案之子彈推說係證人乙○○所有，以報復證人乙○○帶警前來查緝之舉，衡情應屬可能，是其繳槍之說尚難憑採。
  2.再者，被告於本件為警查獲當時，亦扣得其所有第一級毒品海洛因一包（毛重九
    點八公克）、供施用第一級毒品海洛因所使用之注射針筒四支及塑膠軟管一條等
    情，有臺南市警察局第三分局扣押物品目錄表一份在卷足憑（見偵卷第五一頁）
    ，且被告亦供承於抵達臺中市西區○○○○○街五號三樓之二十四後，曾施用第
    一級毒品海洛因等情，而被告嗣亦因本件為警查獲其有施用毒品犯行，而經本院
    裁定送觀察勒戒及強制戒治等情，亦有臺灣高等法院被告全國前案紀錄表及司法
    院全國線上查詢在監在所最新資料報表各一份附卷可參，茍被告當時確係要代證
    人乙○○繳槍，則其焉會另行攜帶第一級毒品海洛因及施用工具，復猶於其尿液
    得檢驗出毒品反應之時期內，仍繼續施用毒品不輟，致使自己另為警查獲有施用
    毒品犯行，而須受觀察勒戒及強制戒治之執行？又證人丁○○於當日為警查獲後
    ，經警採集其尿液送驗結果，確呈嗎啡及安非他命陽性反應，嗣經法院判處罪刑
    後，刻正於彰化監獄執行等情，亦經證人丁○○於本院審理時證述無訛（見本院
    審理筆錄第二二頁），茍被告早已知悉證人乙○○會帶同警方前來查緝，又何須
    帶同亦染有施用毒品惡習之證人丁○○同行，令證人丁○○亦同為警查獲施用毒
    品犯行？因此縱認被告與證人乙○○確曾有代為繳槍之協議，被告應未經證人乙○○明確告知繳槍枝時間地點，始會攜帶第一級毒品海洛因，而與亦有施用毒品
    犯行之證人丁○○一同前往該處，復於該處施用第一級毒品海洛因，是被告辯稱
    ：不知道在該房間內之槍彈是否係證人乙○○要其繳出者等語，即屬可信。是該
    扣案之子彈，亦無法認為係被告所持有。
  3.又進一步言，茍認為被告當時確知在該房間內之槍彈即為證人乙○○要其繳交者
    ，則其在該房間內之目的即為等待警方前來查緝，並擬於警方到達時立即交出槍
    彈，而無持續持有相當時間之意圖，且無將該槍彈置於自己實力支配、管領之目
    的，揆諸前揭最高法院判決意旨，被告亦不具有持有扣案之有殺傷力子彈九顆之
    故意。
五、綜上所述，公訴人所舉證據，既無法證明扣案之子彈九顆，確為被告所持有，本
    院復查無其他積極證據證明被告有公訴人所指未經許可持有子彈之犯行，被告犯
    罪核屬不能證明，依法應為無罪之諭知。
據上論斷，應依刑事訴訟法第三百零一條第一項，判決如主文。
本案經檢察官張溢金到庭執行職務。
中      華      民      國      九十四      年      一    月    十八    日
                                臺灣臺中地方法院刑事第四庭
                                    審判長法  官  張  靜  琪
                                          法  官  賴  妙  雲
                                          法  官  郭  妙  俐
右正本證明與原本無異。
如不服本判決，應於判決送達後十日內向本院提出上訴狀，上訴於臺灣高等法院臺中
分院( 須附繕本 )。
                                          書記官
中      華      民      國      九十四      年      一    月    十八    日
